臺灣高等法院交通事件裁定　　　　　　100年度交抗字第202號
抗　告　人
即受處分人　張系
上列抗告人因違反道路交通管理處罰條例案件，不服臺灣板橋地
方法院，中華民國99年12月31日所為裁定（99年度交聲字第4618
號），提起抗告，本院裁定如下：
    主  文
抗告駁回。
    理  由
一、原處分意旨略以：抗告人即受處分人張系於民國99年11月19
    日15時許，在新北市○○區○○路2段4號騎樓，因有未經許
    可在道路擺設攤位之違規行為，經新北市政府警察局中和第
    一分局中和派出所員警舉發，嗣移送原處分機關處理，經舉
    發員警表示抗告人確實未經許可在中和區○○路○段4號騎樓
    下擺放販賣雨具，違規屬實。故認抗告人上揭違規行為屬實
    ，爰依道路交通管理處罰條例第82條第1 項第10款及違反道
    路交通管理事件統一裁罰基準表之相關規定，以北縣警交大
    裁字第09738132號違反道路交通管理事件裁決書對抗告人裁
    處罰鍰新臺幣1500元等語。
二、原裁定意旨略以：抗告人於99年11月19日15時許，在新北市
    ○○區○○路2段4號騎樓，有未經許可在道路擺設攤位之違
    規行為，經新北市政府警察局中和第一分局中和派出所警員
    ，以抗告人有違反道路交通管理處罰條例第82條第1 項第10
    款規定之違規行為而予以舉發等情，為抗告人所不爭執，並
    有採證照片在卷足憑，抗告人違規情節明確，原處分機關依
    道路交通管理處罰條例第82條第1 項第10款規定予以處罰，
    於法均無不合，因而駁回抗告人異議之聲明。
三、抗告意旨以：
    (一)2 張違規採證照片中，其騎樓走廊未拍攝整體，實欠公平
      。又司法院大法官釋字第564 號解釋文：「人民之財產權
      應予保障」，解釋文指出，雖然在私人土地上建造或騎樓
      通行，所有權仍屬於私人，但騎樓通道等是為了提供公眾
      通行之用，所有權人雖未喪失管理、使用、收益、處分等
      權能，惟利用行為原則上不能礙於通行。本件抗告人預留
      公眾通行之空間已很寬敞，在私人土地上憲法保障人民財
      產有管理、使用、收益、處分等權利，抗告人僅使用部分
      土地之空間，更預留一半以上的公眾通行空間，惟本件裁
      決已違背憲法保障人民財產權有管理、使用、收益、處分
      等權能，加上並無妨礙人民通行，也就是政府並無喪失提
      供人民行的空間，而抗告人對財產權管理、使用、收益、
      處分等權利卻被剝奪。
    (二)原審指出本件抗告人於上揭時地經警舉發當時並無提出有
      何向權責機關或單位申請許可於該地點道路上擺設攤位之
      證明，抗告人於該地之稅賦均有繳納，如騎樓需再另行申
      請登記核可，抗告人也願意，然查，目前並無權責機關或
      單位，應如何申請？就算準備證明文件辦理申請，沒有相
      關權責機關又該如何申請？請法官指引云云。
四、按未經許可在道路擺設攤位者，除責令行為人即時停止並消
    除障礙外，處行為人或其雇主1200元以上2400元以下罰鍰，
    道路交通管理處罰條例第82條第1 項第10款定有明文。經查
    ：(一)抗告人於99年11月19日15時許，在新北市○○區○○路
    2段4號騎樓擺設攤位，經警舉發，依道路交通管理處罰條例
    第82條第1 項第10款及違反道路交通管理事件統一裁罰基準
    表規定，裁處罰鍰1500元之事實，為抗告人所不爭執，並有
    原處分機關新北市政府警察局中和第一分局北縣警交大裁字
    第09738132號違反道路交通管理事件裁決書1 份，並有舉發
    照片4 幀在卷可稽（見原審卷第18頁、第24頁正反）。(二)抗
    告人雖辯稱該處所為私人土地，不應剝奪其權利云云，惟憲
    法關於人民財產權應予保障之規定，旨在確保個人依財產之
    存續狀態行使其自由使用、收益及處分之權能，避免遭受公
    權力或第三人之侵害，惟如因公用或其他公益目的之必要，
    例如既成道路符合一定要件而成立公用地役關係者，則為兼
    顧公益，其財產上之利益必須有特別之犧牲，其所有權人對
    於土地自由使用收益之權能必亦應受到限制，司法院大法官
    釋字第400 號著有解釋可參。抗告人擺攤之場所，既屬供公
    眾通行之道路，縱如抗告人所辯係屬私人土地，依前揭說明
    ，仍應受道路交通管理處罰條例及其他交通法規之規範。又
    所謂妨礙交通，並不以行人或車輛完全無法通行始稱之，只
    要公眾通行之權利受到適度之妨礙即足當之。依新北市政府
    警察局中和第一分局檢送之舉發地點照片觀之，本件抗告人
    在新北市○○區○○路24號經營「安全帽、雨衣、雨鞋專賣
    店」，並在上址前屬於道路之騎樓左右堆積、放置貨品，僅
    留騎樓中間小部分供人通行，抗告人雖稱該騎樓留有通道，
    並不影響交通云云，惟依照片所示抗告人堆積之貨品，已佔
    騎樓路面約三分之一，且利用道路為工作場所，遇有進出貨
    物或交易情形時，必有搬動、挑選之需要，更將擴大佔用情
    形影響交通，抗告人為經營業者，斷無不知之理，是上開貨
    品堆積之情形顯已足使行人之通行受到相當程度之妨礙，難
    謂其非達妨礙交通之程度。是本件抗告人既有上開妨礙交通
    之情事存在，自與司法院大法官釋字第564 號「所指私人土
    地所有人之利用行為，不能礙於通行」之意旨有違，從而，
    抗告人前開所辯，自不足採。至於抗告人另指原處分機關及
    原審均未告知相關主管機關為何，致使抗告人無法申請許可
    證云云，然此許可聲請程序之知悉與否，並非抗告人違規行
    為之認定要件，且本件旨在審查行政機關依道路交通管理處
    罰條例所為處罰之合法性，究不能因抗告人主觀上認為有何
    不當之處，即可執為免責事由。
五、綜上，原處分機關以抗告人有未經許可在道路擺設攤位之違
    規行為，依道路交通管理處罰條例第82條第1 項第10款規定
    ，裁處罰鍰1500元，堪認有據。原審以抗告人之違規事實明
    確，駁回其異議，自無不當。抗告人所執前詞，或係其個人
    主觀感受，或係與本件違規事實無關之事項，均無影響抗告
    人違規事實之認定。核諸抗告人之抗告意旨，洵無足採，無
    法推翻原裁定之適法性，其抗告為無理由，應予駁回。
據上論斷，應依道路交通事件處理辦法第25條，刑事訴訟法第41
2條，裁定如主文。
中    華    民    國    100    年    2    月    25    日
                  刑事第二十三庭審判長法  官  童有德
                                      法  官  徐蘭萍
                                      法  官  劉方慈
以上正本證明與原本無異。
不得再抗告。
                                      書記官  李家敏
中    華    民    國    100    年    2    月    25    日